臺灣高等法院臺南分院刑事裁定
111年度毒抗字第682號
抗  告  人
即  被  告  林明源



上列抗告人因聲請強制戒治案件，不服臺灣嘉義地方法院中華民
國111年8月12日裁定(111年度毒聲字第209號)，提起抗告，本院
裁定如下：
    主  文
抗告駁回。
    理  由
一、本件抗告意旨略以：戒治所的環境不能讓我真正戒毒，因為
    討論如何施用毒品之人，都能勒戒成功，反而是我有心戒毒
    ，竟被裁定戒治處分。為此抗告，請給我一次改過自新的機
    會，希望能轉到更好的戒毒機構。
二、按觀察、勒戒後，檢察官或少年法院（地方法院少年法庭）
    依據勒戒處所之陳報，認受觀察、勒戒人無繼續施用毒品傾
    向者，應即釋放，並為不起訴之處分或不付審理之裁定；認
    受觀察、勒戒人有繼續施用毒品傾向者，檢察官應聲請法院
    裁定或由少年法院（地方法院少年法庭）裁定令入戒治處所
    強制戒治，其期間為6個月以上，至無繼續強制戒治之必要
    為止，但最長不得逾1年，毒品危害防制條例第20條第2項定
    有明文。又有無繼續施用毒品傾向的評估標準，並非完全以
    受勒戒人勒戒後的結果為準，勒戒前的各種情況，仍應作為
    評估的依據。依勒戒處所評分說明手冊規定，是以前科紀錄
    與行為表現、臨床評估、社會穩定度3項合併計算分數，每
    一大項皆有靜態因子與動態因子。先以靜態因子分數評分，
    靜態因子分數總分在60分（含）以上為「有繼續施用毒品傾
    向」：60分以下，與動態因子分數相加，如果總分在60分（
    含）以上，為「有繼續施用毒品傾向」。是以，刑事被告有
    無「繼續施用毒品傾向」，係依具體個案的臨床實務及相關
    事證等情綜合判定，有其相當的專業依據及標準，且涉及專
    門醫學；另衡酌強制戒治的目的，是為協助施用毒品者戒斷
    毒品的心癮及身癮，所為的一種保安處分類型，該評估標準
    是適用於每一位受觀察、勒戒處分之人，具一致性、普遍性
    、客觀性，並加以綜合判斷的結果，倘其評估由形式上觀察
    ，無擅斷或濫權等明顯不當的情事，法院自應予以尊重。
三、經查：　　
  ㈠抗告人因施用第一級毒品案件，於執行觀察、勒戒期間，經
    法務部矯正署臺南看守所附設勒戒處所（下稱臺南勒戒所）
    評分結果，總分合計為67分（靜態因子共計57分、動態因子
    共計10分），經評定為「有繼續施用毒品傾向」，有法務部
    矯正署臺南看守所（下稱臺南看守所）111年8月3日南所衛
    字第11100109240號函暨其附件「有無繼續施用毒品傾向證
    明書」及「有無繼續施用毒品傾向評估標準紀錄表」各1份
    在卷可稽。再依有無繼續施用毒品傾向評估標準紀錄表「前
    科紀錄與行為表現」欄之記載，該項之評分因子有毒品犯罪
    相關司法紀錄（13筆）、首次毒品犯罪年齡（21-30歲）、
    其他犯罪相關紀錄（有）、入所時尿液毒品檢驗（無藥物反
    應）、所內行為表現（持續於所內抽菸）等項，復有臨床評
    估項目（有海洛因、安非他命多重毒品濫用、有菸之合法物
    質濫用，使用方式為注射使用、使用年數超過一年、無精神
    疾病共病（含反社會人格）、臨床綜合評估輕度）、社會穩
    定度（含全職工作、家人無藥物濫用、入所後無家人訪視、
    出所後與家人同住）等評估項目。上揭評估除詳列各項靜態
    因子、動態因子之細目外，並有各細目之配分、計算及上限
    ，並非評估之心理醫生所得主觀擅斷，是該紀錄表乃勒戒處
    所相關專業知識經驗人士在抗告人觀察勒戒期間，依其本職
    學識綜合上開各節評估，具有科學驗證而得出抗告人有繼續
    施用毒品傾向之結論，自得憑以判斷抗告人有無繼續施用毒
    品傾向之證明。又勒戒處所之組織、人員之資格及執行觀察
    、勒戒相關程序，暨判斷施用毒品者，有無繼續施用毒品傾
    向，均有相關法令嚴格規範，非可恣意而為。則臺南勒戒所
    判定抗告人有繼續施用毒品之傾向，顯非無據。抗告人空言
    指摘該評分標準之客觀、公正性，自無可採。
  ㈡復按毒品危害防制條例規定強制戒治之目的，在於世界各國
    之醫療經驗及醫學界之共識，咸認施用毒品成癮者，其心癮
    甚難戒除，絕難戒絕斷癮，致其再犯率均偏高，故有持續收
    容於戒治處所施以強制戒治之必要，是該條例第20條第2項
    關於強制戒治之規定，係屬強制規定，只要觀察、勒戒後，
    經評定受觀察、勒戒人有繼續施用毒品傾向者，檢察官即應
    聲請法院裁定受觀察、勒戒者令入戒治處所強制戒治，其中
    並無任何例外規定。準此，原審依卷證資料裁定令抗告人入
    戒治處所強制戒治，並無不當。抗告意旨指摘戒治所不能真
    正讓其戒毒，希望轉由其他機構為之云云，亦無可採。
四、綜上所述，原審依檢察官之聲請，適用毒品危害防制條例第
    20條第2項後段之規定，裁定令入戒治處所施以強制戒治，
    其期間為6個月以上，至無繼續強制戒治之必要為止，但最
    長不得逾1年，核其認事用法並無不合，亦無違經驗、論理
    法則。抗告人執上開情詞提起抗告，並無理由，應予駁回。
據上論結，應依刑事訴訟法第412條，裁定如主文。
中　　華　　民　　國　　111 　年　　9 　　月　　6 　　日
                  刑事第二庭    審判長法  官  楊清安
                                      法  官  蕭于哲
                                      法  官  陳珍如
以上正本證明與原本無異。
不得再抗告。
　　　　　　　　　　　　　　　　　　　書記官  許睿軒
中　　華　　民　　國　　111 　年　　9 　　月　　6 　　日